【裁判字號】    98,簡,115
【裁判日期】    981209
【裁判案由】    就業服務法
【裁判全文】
臺中高等行政法院判決
                                       98年度簡字第115號
原      告  甲○○
被      告  苗栗縣政府
代  表  人  乙○○
訴訟代理人  丁○○
            丙○○
上列當事人間因就業服務法事件，原告不服行政院勞工委員會中
華民國98年8月28日勞訴字第0980022556號訴願決定，提起行政
訴訟。本院判決如下︰
    主  文
原告之訴駁回。
訴訟費用由原告負擔。
    事實及理由
一、事實概要：緣原告聘僱逃逸之越南籍外勞DO THI DUYEN（護
    照號碼：A0000000A，以下簡稱D君）至原告住所從事照顧原
    告父親及種菜之工作，經苗栗縣警察局通霄分局於民國（下
    同）97年8月1日下五17時30分許查獲，該分局遂將全案移由
    被告核處。嗣經被告審查屬實，乃依就業服務法第57條第1
    款及第63條第1項規定，以98年6月3日府勞社業字第0980090
    444號違反就業服務法罰鍰處分書處原告罰鍰新台幣（下同
    ）15萬元。原告不服，提起訴願遭決定駁回，遂提起本件行
    政訴訟。
二、本件原告主張：原告與D君係於91年間在原告之父於安養中
    心認識，D君為負責照顧之看護工，後因家中經濟因素，原
    告於96年2月28日將父親接回家中療養，事隔2年原告於97年
    8 月1日接獲D君來電，欲至家中探望原告之父，因考量D君
    曾照顧原告之父，其之關懷不失為人之常情，故同意其前來
    探望，不久原告因事外出，不知D君被前僱主與警察帶走。
    經警局通知前往瞭解，發現筆錄內容殊多與事實有所出入，
    經原告與D君連絡得知，D君稱其於警局製作筆錄時係受員警
    之誘導，是其筆錄內容確與事實不合。而訴願決定機關行政
    院勞工委員會亦未函調該訊問筆錄光碟，以釐清事實，顯已
    違反行政程序法第36條、第37條及第43條規定。另被告以「
    警方欲將D君移送移民署時，其行李係原告由家中載送至派
    出所交給D君」等情即認D君有受原告聘僱之事實，實屬牽強
    ，蓋原告於案發後曾於警詢筆錄中述稱「D君說要來我家玩2
    天」等語，則D君至原告家中帶有行李亦不失為合理之舉；
    況D君陳稱其警詢筆錄之作成係出於員警之誘導，則作成筆
    錄之分局派出所應對此筆錄內容供述之合法性提出相當合理
    之釋明，否則僅以此筆錄之內容作為證據而課以重罰，難謂
    無以公權力非法侵奪人民財產之嫌，原告確無聘僱D君等情
    。並聲明求為判決撤銷訴願決定及原處分。
三、被告則以：為保障國民工作權、維持社會秩序而避免妨礙本
    國人之業機會、勞動條件、國民經濟發展及社會安定，就業
    服務法於第57條第1款明文禁止聘僱未經許可、許可失效或
    他人所申請聘僱之外國人從事工作，若有違反，即應受罰，
    是原告如需聘僱外國人從事工作，即應依法申請許可。次查
    ，稽之原處分卷附苗栗縣警察局通霄分局函載「本分局山腳
    派出所員警於97年8月1日l7時30分許，於苗栗縣苑裡鎮福田
    里6鄰119號旁菜圃，當場查獲D君正從事種菜工作。」與D君
    調查筆錄述稱「我於97年8月1日l7時30分許，在福田里旁菜
    圃被警方查獲。查獲時我正在種菜。」相符。復據D君上揭
    筆錄載略「最近才到苗栗縣苑裡鎮福田里119號打工（最近
    一個多月）。平常照顧家裡的老人。平常跟老人住一起（苑
    裡鎮福田里6鄰119號），老闆叫甲○○，行動電話0000-000
    000號。苑裡鎮福田里119號。」原告自稱係在其父原先安置
    之安養中心與D君認識，其雖否認僱用D君，然於筆錄述稱略
    以「D君說要來我家玩2天，我就答應她說不能停留太久，並
    且我下午有事，請她幫忙照顧我父親一下。」復於談話紀錄
    述稱上開119號旁菜圃地號之所有權人為其親戚，且警方欲
    將D君移送移民署時，其行李係原告由家中（上址）載送至
    派出所交給D君。據上，原告稱因有事離開請D君幫忙照顧父
    親，然為警查獲時，D君正在種菜，按一般人未受指示不會
    在他人所有權內從事上開行為，依論理及經驗法則認D君從
    事的行為係受原告所指示，即原告與D君有聘僱關係存在之
    事實洵堪認定等語，資為抗辯。並聲明求為判決駁回原告之
    訴。
四、兩造之爭點：原告有無非法聘僱D君？被告所為處分是否適
    法？經查：
    (一)按「為保障國民工作權，聘僱外國人工作，不得妨礙本國
      人之就業機會、勞動條件、國民經濟發展及社會安定。」
      、「除本法另有規定外，外國人未經雇主申請許可，不得
      在中華民國境內工作。」、「雇主聘僱外國人不得有下列
      情事：一、聘僱未經許可、許可失效或他人所申請聘僱之
      外國人。‧‧‧」、「違反‧‧‧第57條第1款‧‧‧規
      定者，處新台幣15萬元以上75萬元以下罰鍰。」分別為就
      業服務法第42條、第43條、第57條第1款及第63條第1項所
      明定。
    (二)本件原告聘僱逃逸之越南籍外勞D君（DO THI DUYEN，護
      照號碼：A0000000A）在原告住所從事照顧原告父親及種
      菜之工作，經苗栗縣警察局通霄分局於97年8月1日下五17
      時30分許查獲，該分局遂將全案移由被告核處。經被告審
      查屬實後，依就業服務法第57條第1款及第63條第1項規定
      ，以98年6月3日府勞社業字第0980090 444號違反就業服
      務法罰鍰處分書處原告罰鍰15萬元等情，有苗栗縣警察局
      通宵分局97年8月19日宵警三字第0970012606號函、外勞
      居留資料查詢、苗栗縣政府勞工局訪查紀錄、查獲之員警
      吳孝約之報告及被告98年6月3日府勞社業字第0980090444
      號違反就業服務法罰鍰處分書等件影本附卷可參（見本院
      卷第25頁、第26、第33頁、第44頁、第53頁及第54頁），
      揆諸上開規定，原處分並無違誤
    (三)原告雖主張係在其父原先安置之安養中心與D君認識，D君
      係至原告家中探望其父親，並未聘僱D君，而D君係在員警
      之誘導下所為與事實不符之筆錄，實不足採信云云。然查
      ：
      1.苗栗縣警察局通霄分局山腳派出所員警於97年8月1日l7
        時30分許，於苗栗縣苑裡鎮福田里6鄰119號旁菜圃，當
        場查獲D君正從事種菜工作，有D君調查筆錄述稱「我於
        97年8月1日l7時30分許，在福田里旁菜圃被警方查獲。
        查獲時我正在種菜。」、「逃逸後到處打工，最近才到
        苗栗縣苑裡鎮福田里119號打工（最近一個多月）。平
        常照顧家裡的老人。平常跟老人住一起（苑裡鎮福田里
        6鄰119號），老闆叫甲○○，行動電話0000000000號。
        苑裡鎮福田里119號。」有D君調查筆錄附卷可稽（見本
        院卷第30頁至第32頁）。
      2.而原告於警訊調查筆錄稱：「於97年8月1日下午14時許
        ，越南籍女子杜氏緣自己打電話給我（因為先前就認識
        ），說要來我家玩兩天，我就答應她說不能停留太久，
        並且我下午有事，請她幫忙照顧我父親一下。」（見本
        院卷第28頁97年8月1日調查筆錄），且警方欲將D君移
        送移民署時，其行李係原告由家中（上址）載送至派出
        所交給D君，原告亦自承有叫D君照顧其父親，若非有僱
        用關係，外籍勞工不可能無緣無故要到原告家中，並到
        原告親戚之菜園去種菜，且打電話說要去玩兩天，而不
        去工作賺錢，核與常情不符。另原告訴願時稱其父親於
        91年間在苑裡鎮邱綜合醫院附設之安養中心由D君照護
        而才認識D君，並於95年間因經濟因素將其父接回家中
        療養（見本院卷第55頁原告之訴願書），而於本院調查
        時則稱係於96年2月28日以後因金錢考慮才將其父接回
        家（見本院卷第74頁，98年12月1日調查程序筆錄），
        所述已有不同，而經本院向苗栗縣苑裡鎮邱醫院查詢答
        復稱該醫院所附設之安養中心為外租單位，早於95年8
        月已結束（見本院卷第71頁邱醫院98年11月19日98邱醫
        字第001119號函），核與原告所稱接回其父親之時間亦
        有不相符，原告上開主張顯為卸責之詞，並非可採。
五、綜上所述，原告主張並無足採，本件原處分依就業服務法第
    63條第1項規定，處原告罰鍰15萬元並無違誤，訴願決定予
    以維持，亦無不合。原告訴請撤銷，為無理由，應予駁回。
    又本件為簡易事件，爰不經言詞辯論逕為判決。
六、據上論結，本件原告之訴為無理由，依行政訴訟法第233條
    第1項、第236條、第195條第1項後段、第98條第1項前段，
    判決如主文。
中    華    民    國    98    年    12    月    9    日
                臺中高等行政法院第三庭
                                法  官  莊  金  昌
以上正本證明與原本無異。
如不服本判決，應於判決送達後20日內，以本訴訟事件所涉及之
法律見解具有原則性者，始得向本院提出上訴狀並表明上訴理由
，經最高行政法院許可，否則不得上訴；如於本判決宣示後送達
前提起上訴者，應於判決送達後20日內補提上訴理由書（均應依
對造人數提出繕本）。
中    華    民    國    98    年    12    月    9     日
                                書記官  林  昱  妏


司法院資訊處製作；財團法人民間司法改革基金會備份。
